福建金門地方法院刑事判決　　　　　　　　93年度易字第28號
公　訴　人　福建金門地方法院檢察署檢察官
被　　　告　己○○　男　35歲.
　　　　　　辛○○　男　35歲.
　　　　　　丁○○　男　54歲.
上　一　人
選任辯護人　辛銀珍律師
被　　　告　戊○○　男　29歲.
選任辯護人　沈炎平律師
　　　　　　盧烽池律師
被　　　告　蔡進財即癸○○）.
　　　　　　　　　　199號
　　　　　　丙○○　男　54歲.
上　一　人
輔　佐　人　乙○○
上列被告因違反動物傳染病防治條例等案件，經檢察官提起公訴
（92年度偵字第446 號），本院判決如下：
    主  文
己○○、辛○○、丁○○、戊○○、蔡進財、丙○○均無罪。
    理  由
一、公訴意旨略以：被告己○○、丁○○及綽號「阿輝」之不詳
    姓名成年男子，均明知犬隻乃禁止輸入之檢疫物，仍共同基
    於輸入之犯意連絡，於民國91年11月間，由「阿輝」自大陸
    地區以舢舨載運北京犬5隻、黃金獵犬5隻、法國鬥牛犬10隻
    、狼犬3 隻至金門縣金沙鎮洋山海堤，再由被告己○○接運
    至金門縣金沙鎮舊鎮公所後方山區飼養。同年11月間，被告
    己○○並與被告丁○○、蔡進財、丙○○共同基於業務上登
    載不實之犯意連絡，由被告丙○○所開設之「永安動物醫院
    」出具不實之「動物狂犬病預防注射證明書」14張交被告蔡
    進財，再由被告蔡進財交被告己○○用於同年12月29日運送
    5 隻北京犬及5 隻黃金獵犬至台灣交予被告丁○○。又被告
    己○○另與金門縣金寧鄉仁愛村27號「金門動物醫院」負責
    人即被告戊○○共同基於業務登載不實之犯意連絡，於91年
    12 月10 日，由被告戊○○出具不實之「動物狂犬病預防注
    射證明書」13張後 (其中10隻畜主登記為黃愛治，另3 隻登
    記為己○○)， 再於92年1 月10日，將剩餘之鬥牛犬10 隻
    及狼犬2 隻 (原為3 隻，於飼養中死亡1 隻)， 托運至台灣
    交予被告丁○○。被告丁○○復承上開輸入檢疫物之概括犯
    意，與被告辛○○、薛根星共同基於犯意連絡，於91年12
    月間，先由薛根星自大陸地區接運10隻法國鬥牛犬至金門，
    交由被告辛○○暫置於金門縣金沙鎮青嶼附近之豬寮內飼養
     (飼養期間，死亡2 隻)， 嗣被告辛○○為將上開犬隻托運
    至台灣予被告丁○○，乃與被告戊○○共同基於業務登載不
    實之犯意連絡，明知上開犬隻未接受狂犬疫苗注射，仍於91
    年12月18日，由被告戊○○出具不實之「動物狂犬病預防注
    射證明書」10張予被告辛○○ (其中5 隻畜主登記為辛○○
    ，另5 隻畜主登記為庚○○)， 被告辛○○再依被告丁○○
    之指示，分別於92年1 月17日托運3 隻 (原為5 隻，飼養中
    死亡2 隻)、 同年1 月27日托運5 隻至台灣交予被告丁○○
    。因認被告己○○、丁○○、辛○○涉嫌違反動物傳染病防
    治條例第41條第1 項擅自輸入禁止輸入檢疫物之規定；被告
    己○○、辛○○、丁○○、戊○○、蔡進財、丙○○則另涉
    犯刑法第215 條業務登載不實之罪嫌。
二、按「犯罪事實應依證據認定之，無證據不得認定犯罪事實。
    」、「不能證明被告犯罪者，應諭知無罪之判決。」，刑
    事訴訟法第154 條第2 項、第301 條第1 項分別定有明文。
    又「認定犯罪事實所憑之證據，雖不以直接證據為限，間接
    證據亦包括在內；然而無論直接或間接證據，其為訴訟上證
    明，須於通常一般之人均不致於有所懷疑，而得確信其為真
    實之程度者，始得據為有罪之認定，倘其證明尚未達到此一
    程度，而有合理性之懷疑存在時，事實審法院復已就其心證
    上理由予以闡述，敘明其如何無從為有罪之確信，因而為無
    罪之判決，尚不得任意指為違法。」，最高法院著有76年台
    上字第4986號判例可資參照；且「刑事訴訟法第一百六十一
    條已於民國九十一年二月八日修正公布第一項規定：檢察官
    就被告犯罪事實，應負舉證責任，並指出證明之方法。因此
    ，檢察官對於起訴之犯罪事實，應負提出證據及說服之實質
    舉證責任。倘其所提出之證據，不足為被告有罪之積極證明
    ，或其指出證明之方法，無從說服法院以形成被告有罪之心
    證，基於無罪推定之原則，自應為被告無罪判決之諭知。」
    ，最高法院亦著有92年台上字第128號判例意旨可資參照。
三、公訴意旨認被告等涉嫌違反動物傳染病防治條例第41條第1
    項擅自輸入禁止輸入檢疫物之規定，並涉犯刑法第215 條業
    務登載不實之罪嫌，無非係以被告己○○、辛○○、丙○○
    等人之自白、永安及金門二動物醫院之「動物狂犬病預防注
    射證明書」，以及金門縣動植物防疫所狂犬病血清採集送檢
    說明，與行政院農業委員會家畜衛生試驗所狂犬病抗體檢驗
    結果為主要之論據，然查：
（一）被告己○○固曾於偵查中供稱犬隻係由買主被告丁○○聯
      繫大陸漁民綽號「阿輝」駕漁船載運至金門由其轉運台灣
      交予被告丁○○云云；惟其供述為被告丁○○堅詞否認，
      且被告己○○為前揭供述同時復陳稱91年12月29日送交被
      告丁○○之北京犬5 隻、黃金獵犬5 隻，其中7 、8 隻來
      自台灣地區等語（見92年度他字第46號第42頁），其先後
      陳述不一，證詞之可信性已堪疑慮；且查被告己○○稱為
      被告丁○○接運犬隻之代價小犬（10公斤以下）為3 千元
      、中犬（10至20公斤）5 千元、大犬（20公斤以上）8 千
      元，則按公訴意旨所載被告己○○共轉交被告丁○○北京
      犬5 隻、黃金獵犬5 隻、法國鬥牛犬10隻、狼犬2 隻（1
      隻死亡）之數量計算，被告丁○○應給付被告己○○11萬
      5 千元（按北京犬5 隻x3千元、黃金獵犬5 隻x8千元、法
      國鬥牛犬10隻、狼犬2 隻x5千元），然被告丁○○先後匯
      款13萬元予被告己○○，已有91年12月24日台灣中小企業
      銀行跨行匯款單及92年1 月13日郵政跨行匯款申請書二張
      在卷可證，益徵被告己○○前揭供述與事實不相吻合，被
      告丁○○給付被告己○○之金額，並非運費，應堪認定。
      被告己○○供詞不一，又查與事實不符，依刑事訴訟法第
      156 條第2 項：「被告或共犯之自白不得作為有罪判決之
      唯一證據，仍應調查及他必要證據，以察其是否與事實相
      符。」之規定，顯不得採為有罪判決之證據。
（二）被告辛○○首於92年5月21日法務部調查局福建省調查處
      供承由金門縣金城鎮鎮民薛根星處接養10隻法國鬥牛犬，
      因金門少有該犬隻品種，「猜測」其來自大陸，但未就來
      源詢問薛根星等語；復於92年5 月21日檢察官偵查中陳述
      該等犬隻是走私的，但不知誰走私。核被告辛○○先後所
      述情節一致，雖後有走私之詞，然其既不知誰走私，何來
      走私之依據，所言既非以其實際經驗為基礎，且承其初供
      犬隻來源乃屬個人猜測之說，被告辛○○辯稱所述犬隻來
      自走私之供詞純屬個人之推測，並非不可採。
（三）被告丙○○任職台南永安動物醫院，並於92年11月間出具
      14紙畜主為被告己○○之「狂犬病預防注射證明書」予被
      告蔡進財，有該證明書在卷可按，且為被告丙○○坦承在
      卷，自堪認定。被告丙○○固未領有獸醫師證書，竟在「
      狂犬病預防注射證明書」獸醫師簽章欄上簽章，而遭台南
      市政府行政處分，然其有否未替犬隻施打疫苗卻開立注射
      證明書之犯罪事實，仍應依證據認定之：
 （1）被告丙○○供稱上開注射證明書係被告蔡進財分三批攜帶
      犬隻至永安醫院注射疫苗，證明書上畜主之名稱則係依照
      被告蔡進財之口述記載等語（見92年度偵字第446 號第37
      頁、本院94年1 月12日審判筆錄），核與被告蔡進財證述
      應被告己○○之要求幫忙帶犬隻至醫院注射疫苗之情節相
      符；且查上開證明書核發日期分別為91年11月12日、同年
      月25日及28日，共計三次，亦與被告丙○○陳述蔡進財攜
      帶犬隻至永安醫院之次數相同，是被告丙○○前述供詞應
      可信實。
 （2）上開注射行為並無診療紀錄，且經被告丙○○坦承不諱，
      並有台南市政府92年4月7日南市動防字第09204007490 號
      行政處分書附卷為憑，惟按獸醫師法第12條第1項「執業
      之獸醫師施行診斷、治療或檢驗時，應將診斷、治療或檢
      驗事項分別記入診療紀錄或檢驗紀錄」之規定，製作紀錄
      應以診斷、治療或檢驗為限，而施打疫苗應與診斷、治療
      或檢驗行為有別，且經證人金門動植物防疫所獸醫師壬○○、課長甲○○證述單純施打疫苗「不用另製作病歷」等
      語在卷，是被告所辯犬隻施打狂犬病疫苗無須製作紀錄，
      應屬有據。公訴人以被告丙○○「聲稱並無己○○上開犬
      隻之診察紀錄表」為由，而認被告丙○○出具不實之疫苗
      注射證明書，顯非可採。
 （3）被告己○○持用永安動物醫院注射證明之犬隻，其中2 隻
      經抽檢呈抗體陽性反應，有金門縣動植物防疫所93年9 月
      27 日 疫政字第0930000308號函示「被告己○○同年3 月
      10 日 持永安動物醫院開立之狂犬病預防注射證明（91年
      11 月25 日及28日）辦理寵物登記之鬥牛犬四隻，經送農
      委會家畜衛生試驗所檢測結果，二隻抗體呈陽性」等語為
      證，已足資認定被告丙○○至少有為畜主被告己○○之2
      犬隻施打疫苗；況所謂抗體呈陰性反應，係指抗體力價未
      達0.5 之標準而言，且施打疫苗之犬隻，或因體質、或因
      疫苗關係，不一定均會產生合乎標準力價之抗體反應，業
      據證人金門動植物防疫所獸醫師壬○○、課長甲○○證述
      在卷，則被告丙○○出具14紙注射證明書，雖經抽檢2 犬
      隻抗體呈陰性反應，尚不足據以推斷被告丙○○對之未施
      打狂犬病疫苗。
（四）金門動物醫院負責人，即被告戊○○於91年12月間分別為
      畜主己○○、辛○○、庚○○之犬隻施打狂犬病疫苗，並
      出具注射證明書，業據其供承在卷，核與被告己○○、辛○○、證人庚○○陳述渠等親自攜帶犬隻至金門動物醫院
      施打狂犬病疫苗、每隻對價約3、4百元、被告己○○犬隻
      中10隻登記畜主為黃愛治等情節相符；且查被告戊○○先
      後於91年12月及92年1 月間，以每劑疫苗40元之對價，訂
      購狂犬病疫苗100 劑，亦據證人藥商李金龍於92年8 月29
      日警詢時證述在卷（見同前偵查卷第29頁），並有91年12
      月12日、92年1 月13日潛龍行送貨單附卷可稽，則衡之狂
      犬疫苗每劑成本僅40元，卻可收取相當十倍之施打對價，
      已屬高獲利，被告戊○○當無捨本逐末，為區區40元而甘
      冒不法之理，是所稱確有為被告己○○、辛○○，及證人
      庚○○之犬隻施打疫苗之詞，要非不可採。至被告己○○
      、辛○○持金門動物醫院之狂犬病疫苗注射證明之犬隻中
      ，雖經行政院農業委員會家畜衛生試驗所疫學研究組病理
      室檢測，分別有3 隻及4 隻犬隻呈抗體陰性反應，然參照
      前述證人金門動植物防疫所獸醫師壬○○、課長甲○○證
      述施打疫苗之犬隻不一定呈抗體陽性反應之說，犬隻抗體
      為陰性反應顯不足令人產生未施打疫苗之確信；況被告辛○○之4 隻抗體陰性反應之犬隻，經檢測結果均存有0.22
      至0.39之抗體力價，顯見該等犬隻並非無抗體，僅其抗體
      力價未達0.5 之保護標準而已。又被告戊○○未製作診療
      紀錄乙節，已有獸醫師法第12條第1 項之規定，及證人壬○○、甲○○「不用另製作病歷」之證詞可參，是被告戊○○辨稱確有為上開犬隻施打疫苗，自非無據。
（五）被告己○○所稱犬隻乃由被告丁○○聯絡大陸人士阿輝運
      被告丁○○之犬隻，復未經證明係禁止輸入之大陸疫區檢
      疫物；且永安及金門動物醫院出具之狂犬病預防注射證明
      書，又欠缺不實登載之事證，縱被告丁○○接受被告己○○、辛○○寄運之犬隻，被告蔡進財向永安動物醫院取得
      犬隻注射證明屬實，均難認該二人有公訴人所指與其他共
      同被告等擅自輸入禁止輸入檢疫物，以及登載不實之犯意
      聯絡或行為分擔。
四、綜上所述，被告己○○之自白，前後供述不一，復與事實不
    符，不得採為證據；而被告辛○○之供述為其個人臆測之詞
    ，且被告丙○○坦承未製作診療紀錄又與犯罪事實無涉，則
    公訴意旨以該三人之自白為論據，已不足為被告等有罪之積
    極證明，而檢察官指出抗體檢驗報告之證明方法，又無從說
    服法院以形成被告等有罪之心證，則參照前揭法條規定與判
    例要旨，基於無罪推定之原則，自應為被告等無罪判決之諭
    知。
據上論斷，應依刑事訴訟法第301條第1項，判決如主文。
本案經檢察官吳祚延到庭執行職務
中    華    民    國   94    年   3   月   16    日
                    福建金門地方法院刑事庭
                        審判長法  官  陳中和
                              法  官  林鈺琅
                              法  官  魏玉英
右正本證明與原本無異。
如不服本判決，應於判決送達後10日內，向本院提出上訴狀。
                              書記官  張家榮
中    華    民    國    94   年  3    月   16   日
